【裁判字號】    97,簡上,311
【裁判日期】    970619
【裁判案由】    偽造文書
【裁判全文】
臺灣高雄地方法院刑事判決             97年度簡上字第311號
上  訴  人  臺灣高雄地方法院檢察署檢察官
即  公訴人
被      告  乙○○
上列被告因偽造文書案件，不服本院高雄簡易庭中華民國97年 1
月28日96年度簡字第7834號簡易判決（聲請簡易判決處刑案號：
96年度偵字第31735 號），本院第二審管轄之合議庭判決如下：
    主  文
原判決撤銷。
乙○○犯行使變造特種文書罪，處有期徒刑貳月，以新臺幣壹仟
元折算壹日，如易科罰金。緩刑貳年。
    事  實
一、乙○○係宏運交通有限公司（下稱宏運公司）之司機，明知
    內政部警政署高雄港務警察局核發予「宏運公司」92-96 年
    證號為NO-001915 號營業汽車通行證，本僅登錄有其父顏安
    鎮1 位駕駛員，得憑該通行證駕駛宏運公司所有車牌號碼XO
    -156號貨運曳引車進入高雄港港區，而毋庸逐次下車到檢查
    站內辦理換領臨時通行證手續，乙○○為圖方便進出高雄港
    港區，竟基於變造上開通行證加以行使之犯意，於民國96年
    10月26日上午某時許，趁其在高雄市○○區○○街14號台灣
    水泥公司小港廠處裝貨之際，在上開通行證上駕駛員姓名欄
    處，填載其自己及其配偶「高筱涵」等2 人姓名，以此方式
    變造該通行證，並於當日下午2 時50分許，持上開變造之通
    行證欲進入高雄港港區時，將上開經變造之通行證交付予高
    雄港第34號碼頭查驗登記站值勤員警而行使之，足以生損害
    於高雄港務警察局對高雄港港區出入車輛管制之正確性。惟
    經執勤員警核對留存之上開通行證之管制卡片後發現有異，
    乃查悉上情，並扣得上開變造之通行證。
二、案經內政部警政署高雄港務警察局移送臺灣高雄地方法院檢
    察署檢察官偵查起訴。
    理  由
一、上揭犯罪事實，業據被告乙○○於警詢、檢察官訊問及本院
    審理時對於其於上開時、地變造並行使上開營業車輛通行證
    之事實均坦承不諱，並有上開經變造之營業車輛通行證（NO
    ：001915號）扣案可稽，經與高雄港務警察局所留存上開通
    行證之管制卡片（車牌號碼XO-156號，所屬行號：宏運公司
    ）相互核對後，該通行證所核可之駕駛員僅有顏安鎮1 人，
    此有上開通行證之管制卡片影本1 紙在卷可稽，顯見上開通
    行證「駕駛員姓名欄」上之「乙○○」、「高筱涵」等2 人
    姓名確係由被告所私自填載無誤。此外，另有搜索扣押筆錄
    、扣押物品目錄表、車牌號碼XO-156號曳引車行車執照、被
    告之職業聯結車駕駛執照各1 份在卷可稽。從而，本案事證
    明確，被告犯行堪予認定，應依法論科。
二、按刑法第212 條之特種文書，係指護照、旅券、免許證、特
    許證及關於品行、能力、服務或其他相類之證書、介紹書而
    言。此類文書多為供謀生及一時便利之用，其情節較為輕微
    ，故持設本條，科以較輕之刑（最高法院86年度台非字第25
    1 號判決參照）。本件高雄港務警察局所核發營業汽車通行
    證之目的，在於表彰該駕駛員得駕駛通行證所載車號之營業
    汽車進入高雄港港區內之權利，而便利該駕駛員遂行其駕車
    之營業，自屬刑法第212 條之特種文書無訛。又按「刑法上
    所謂變造文書，係指無制作權者，就他人所制作之真正文書
    ，加以改造而變更其內容謂之。故認定變造文書之犯罪事實
    ，須記載行為人係變造何人制作之文書，及變造何種內容，
    始足為適用法律之依據。」最高法院86年度台上字第4553號
    判決可資參照。而本件上開通行證係由高雄港務警察局所核
    發之真正特許證，此可徵諸卷附本案之高雄港務警察局刑事
    案件移送書之犯罪事實欄載述明確，被告於該通行證上之駕
    駛員姓名欄擅自填載自身及其配偶之姓名，增列變更得予使
    用該通行證之駕駛員之內容，依上開最高法院判決意旨，應
    認係變造該通行證內容之行為。是核被告所為，係犯刑法第
    216 條、第21 2條之行使變造特種文書罪。被告變造上開通
    行證特種文書之低度行為，應為行使該變造通行證特種文書
    之高度行為所吸收，不另論罪。
三、本件上訴意旨略以：本件上開營業汽車通行證「駕駛員姓名
    欄」上之「高筱涵」3 字並非「署押」，原審逕認「檢察官
    論罪法條未引刑法217 條偽造署押，容有未洽，而引用刑法
    第217 條論罪」部分，並非妥適，請求撤銷原判決，另為適
    法之判決等語。經查，本件營業汽車通行證上駕駛員欄內第
    1 格「顏安鎮」之姓名，係由高雄港務警察局行政課業務承
    辦人李秀枝於92年7 月2 日所核填等情，有高雄港務警察局
    97 年4月18日高港警刑字第0970009566號函文1 紙在卷可稽
    ，是本件營業汽車通行證「駕駛員姓名欄」上之「顏安鎮」
    姓名既係由高雄港務警察局行政課業務承辦人所核填，顯見
    該通行證上關於駕駛員姓名之填寫，僅係高雄港務警察局行
    政課業務承辦人用來區辯駕駛員身分，以甄別該駕駛員是否
    具備資格駕駛營業車輛進入高雄港港區而已，並非表示駕駛
    人本人簽名之意思，是本件被告未經「高筱涵」授權而填寫
    其姓名，尚不生偽造署押之問題，被告自不該當於刑法第21
    7 條之偽造署押犯行。檢察官執上開理由上訴，指摘原判決
    關於「檢察官論罪法條未引刑法217 條偽造署押，容有未洽
    ，而引用刑法第217 條論罪」部分於法未合，應認其上訴為
    有理由。是原審以被告偽造署押犯行事證明確，予以論罪科
    刑，固非無見，惟原判決認定被告涉犯刑法第217 條偽造署
    押罪部分，既有於法未合之處。從而，檢察官以原審適用法
    律不當為由，提起上訴指摘原判決不當，為有理由，自應由
    本院將原判決撤銷改判。爰審酌被告未曾犯罪，此有臺灣高
    等法院被告前案紀錄表1 紙在卷可佐，素行良好，竟貪圖一
    時駕車營業之便，將所持有之高雄港務警察局核發之上開通
    行證加以變造使用，行為誠屬不該，惟其犯後能坦認確有自
    行變造之行為，態度尚佳，且其犯行所生實害並非至重等一
    切情狀，量處如主文所示之刑，並審酌被告之家庭經濟狀況
    及職業，諭知易科罰金之折算標準。至於上開通行證上駕駛
    員姓名欄所填載之「乙○○」、「高筱涵」姓名部分，既非
    由本人填載之署押，且無證據足資證明該通行證係被告所有
    ，本院認尚毋庸為沒收之宣告。
四、另查，被告乙○○前未曾受任何刑之宣告，素行良好，有臺
    灣高等法院被告前案紀錄表1 紙可稽，其因一時失慮，為貪
    圖方便駕駛營業車輛進高雄港港區而犯本案，導致高雄港務
    警察局對高雄港港區出入車輛管制之正確性受有損害，然其
    於犯後能坦認犯行，犯後態度良好，深具悔意，且其犯行所
    生實害並非至重，茲念其僅因一時不慎，致罹刑典，其經此
    偵、審教訓後，應知所警惕，信無再犯之虞。再刑罰固屬國
    家對於犯罪之人，以剝奪法益之手段，所加之公法之制裁，
    惟其積極目的，則在預防犯人之再犯，故對於初犯，惡性未
    深，天良未泯者，若因偶然觸法，即置諸刑獄自非刑罰之目
    的，是本院斟酌再三，認所宣告之刑以暫不執行為適當，爰
    依刑法第74條第1 項第1 款之規定，宣告緩刑2 年，以啟自
    新。
據上論斷，應依刑事訴訟法第455 條之1 第1 項、第3 項、第36
9 條第1 項前段、第364 條、第299 條第1 項前段，刑法第 216
條、第212 條、第41條第1 項前段、第74條第1 項第1 款，刑法
施行法第1 條之1 ，判決如主文。
本案經檢察官甲○○到庭執行職務。
中    華    民    國    97    年    6     月    19    日
                  鳳山刑事第一庭審判長法  官 黃三友
                                      法  官 林芳華
                                      法  官 陳盈吉
以上正本證明與原本無異。
不得上訴。
中    華    民    國    97    年    6     月    19    日
                                      書記官  陳展榮
附錄本判決論罪科刑法條：
中華民國刑法第216條
行使第210 條至第215 條之文書者，依偽造、變造文書或登載不
實事項或使登載不實事項之規定處斷。
中華民國刑法第212條
偽造、變造護照、旅券、免許證、特許證及關於品行、能力服務
或其他相類之證書、介紹書，足以生損害於公眾或他人者，處 1
年以下有期徒刑、拘役或3 百元以下罰金


司法院資訊處製作；財團法人民間司法改革基金會備份。
